【裁判字號】    98,抗,285
【裁判日期】    980701
【裁判案由】    訴訟救助
【裁判全文】
臺灣高等法院臺中分院民事裁定  98年度抗字第285號
抗  告  人  甲○○即吳當雄）.
                      寄臺中郵.
上列抗告人因與相對人聖岱實業股份有限公司間訴訟救助事件，
抗告人對於民國98年3月31日台灣臺中地方法院所為98年度救字
第30號裁定提起抗告，本院裁定如下：
      主    文
抗告駁回。
抗告程序費用由抗告人負擔。
      事實及理由
一、本件聲請及抗告意旨略以：伊對相對人等提起給付薪資，損
    害賠償訴訟，因伊原往所即台中縣太平市○○○街吉祥巷22
    號之房地，已遭法院拍定，伊亦長期失業，已列為低收入戶
    ，無資力再繳納任何訴訟費用，故依民事訴訟法第107條之
    規定，聲請訴訟救助。原審雖以本案訴訟與原審法院85年度
    勞訴字第12號及本院86年度勞上字第l號判決為同一案件，
    伊就確定案件再提起本件之本案訴訟，有違民事訴訟法第24
    9條第l項第7款之規定，是本案訴訟顯無勝訴之望，而裁定
    駁回本件訴訟救助之聲請。惟抗告人於前訴訟係以侵權行為
    為訴訟標的，而於本案訴訟中則係分別以民法第487條及民
    法第184條第2項、勞資爭議處理法第7條、勞動基準法第8l
    條第1、2項為先備位請求之依據，故前後二訴訟之訴訟標的
    並不相同，依最高法院90年台抗字第221號判決及72年4月l9
    日第4次民事庭會議決議，不得謂為同一事件，故抗告人並
    無違反民事訴訟法第247條第l項第7款之規定，而非顯無勝
    訴之望。故求廢棄原裁定等語。
二、按當事人無資力支出訴訟費用者，法院應依聲請，以裁定准
    予訴訟救助，但顯無勝訴之望者，不在此限，民事訴訟法第
    107條第l項定有明文。所謂顯無勝訴之望，係指當事人所提
    起之訴或上訴依其主張之事實，無須調查辯論，即知其於法
    律上無獲得勝訴之望，而應受敗訴之裁判者而言（最高法院
    76年台抗字第473號、87年度台抗字第660號判決參照）。
三、次按除別有規定外，確定之終局判決就經裁判之訴訟標的，
    有既判力；起訴之訴訟標的為確定判決之效力所及者，法院
    應以裁定駁回之，民事訴訟法第400條第l項、第249條第l項
    第7款依序定有明文。是為訴訟標的之法律關係，於確定之
    終局判決中已經裁判者，就該法律關係即有既判力，有一事
    不再理原則之適用。至前後二訴是否為同一事件，應依起訴
    所主張之原因事實、當事人、訴之聲明三者是否相同而決之
    。若此三者均相同，即謂為同一事件。經查：本件抗告人於
    前訴訟係以聖岱實業公司、丁○○、乙○○、丙○○為被告
    ，先位請求：確認抗告人與相對人聖岱公司問之僱傭關係存
    在；聖岱公司應自83年4月9日起至僱傭關係終止時止，按月
    給付新台幣（下同）30,140元（薪資）及其法定遲延利息及
    給付60,28O元（83年度端午節、中秋節及年終獎金）；備位
    請求：相對人等應自83年4月9日起至清償日止時止，按月連
    帶賠償抗告人30,140元（相當薪資的損害賠償）及其法定遲
    延利息及連帶賠償60,280元（83年度端午節、中秋節及年終
    獎金）（台灣臺中地方法院85年度勞訴字第12號卷，36頁）
    ；其先位請求之依據係僱傭關係及基於僱傭關係而生之薪資
    請求權（台灣臺中地方法院85年度勞訴字第12號卷，97頁反
    面），備位請求則系依民法第185條侵權行為之法律關係為
    據（台灣臺中地方法院85年度勞訴字第l2號卷，24頁末）；
    本案訴訟之當事人與前開85年度勞訴字第12號之當事人相同
    ，先位請求之訴訟標的係民法第487條，乃就僱傭關係存在
    為前提所生之薪資請求權，抗告人就此訴訟標的主張因相對
    人之解僱不合法，僱傭關係仍持續存在等情亦與前訴訟主張
    相同，因此本案訴訟先位請求之訴訟標的與前訴訟先位請求
    之訴訟標的應屬相同；又抗告人於本案訴訟中之備位請求係
    以相對人違反勞資爭議處理法第7條及勞動基準法第81條第l
    、2項之規定，致侵害其權益，構成民法第184條第2項之侵
    權行為為主張，而前訴訟之備位請求雖係以民法第185條作
    為請求依據，惟民法第185條並無獨立之構成要件與法律效
    果之規範，性質上非可作為獨立之請求權基礎，該條僅係在
    規範有數個侵權行為人時，其彼此間對被害人所須負之責任
    型態為何，至於各該行為人是否成立侵權行為，仍須依民法
    第184條分別判斷，亦即被害人依民法第185條主張數人共同
    侵權行為時，其對於每一個侵權行為人之請求權基礎仍係民
    法第184條，因此抗告人於前訴訟中以相對人共同違反勞動
    基準法第12條第6款之規定，而依民法第l85條主張相對人構
    成共同侵權行為，事實上其對各相對人主張侵權責任之請求
    權基礎仍係民法第184條第2項，故其訴訟標的實與本案訴訟
    備位請求之訴訟標的亦屬相同；且抗告人就本案訴訟備位請
    求之訴訟標的所主張相對人違反勞資爭議處理法第7條乙情
    ，業經其於前訴訟中提出並經前審法院判斷，而相對人違反
    勞動基準法第81條第l、2項部分，因抗告人於本案訴訟就其
    備位請求之訴訟標的所主張之原因事實即相對人非法解僱抗
    告人乙情亦與前訴訟相同，是相對人違反該項規定之情應屬
    抗告人於前訴訟言詞辯論終結前可得提出之攻擊防禦方法，
    而非新事實，因此抗告人縱未於前訴訟中提出，亦為前訴訟
    判決確定效力所遮斷，而不得再於本案訴訟中主張。至相對
    人主張最高法院72年4月l9日第4次民事庭會議決議，其所論
    之情形乃「原告於其提起給付之訴受敗訴判決確定，雖在理
    由內已否定其基本權利，而當事人再行提起確認其基本權利
    存在之訴時，並不違反一事不再理之原則」，與本件情形並
    不相同，自不得援引為據。
四、綜上，本案訴訟之當事人、訴訟標的及訴之聲明均與前訴訟
    相同，而為同一事件，抗告人之本案起訴自非合法，應受法
    院以民事訴訟法第249條第l項第7款之規定裁定駁回，而顯
    無勝訴之望，從而，抗告人訴訟救助之聲請，不應准許。是
    原審以抗告人之本案訴訟顯無勝訴之望，駁回抗告人訴訟敘
    助之聲請，自屬有據。抗告意旨指摘原裁定不當，求予廢棄
    ，為無理由，應予駁回。
五、據上論結，本件抗告為無理由，依民事訴訟法第495條之l第
    l項、第449條第l項、第95條、第78條，裁定如主文。
中    華    民    國    98    年    7     月    1     日
                民事第六庭    審判長法  官  袁再興
                                    法  官  陳賢慧
                                    法  官  吳惠郁
以上正本係照原本作成。
不得抗告。
                                    書記官  周巧屏
中    華    民    國    98    年    7     月    3     日
                                                      Ｖ


司法院資訊處製作；財團法人民間司法改革基金會備份。
